【裁判字號】    92,判,1437
【裁判日期】    921023
【裁判案由】    食品生管理法
【裁判全文】
最  高  行  政  法  院  判  決                  九十二年度判字第一四三七號
    上  訴  人  全球海灣國際股份有限公司
    代  表  人  乙○○
    被 上訴 人  臺中市政府
    代  表  人  甲○○
右當事人間因食品生管理法事件，上訴人對於中華民國九十一年八月二十一日臺中
高等行政法院九十一年度訴字第七一號判決，提起上訴，本院判決如左：
    主  文
上訴駁回。
上訴審訴訟費用由上訴人負擔。
    理  由
一、本件上訴人主張：（一）依食品衛生管理法第十九條第二項、第三項規定及行政
    院衛生署民國（以下同）八十二年十一月十六日衛署藥字第八二七三二三八號函
    示意旨，對於食品之廣告行為，若有違規而涉及醫療效能者，亦應查明其實際行
    為人究為何人，而加以處罰。事實上，該「珍珠精」（或稱珍珠液）之產品，係
    由藝名「文甄」之陳淑玲向上訴人購買後持以出售予一般消費者，此有陳淑玲之
    購貨證明四紙可證。原判決對於該大樹下廣播電台FM90.5頻道三百六十五行節目
    中，有關本件廣告之時段，即九十年五月二十一日十二時五分許，係由何人購買
    ，其涉及醫療效能詞句之內容係由何人託播，並未向有關機關查證，亦未依上訴
    人之聲請向大樹下廣播電台調閱該時段之購買人、託播人為何之證據，即逕行以
    本件移送機關之形式上訪查記錄為判決依據，顯有理由不備之違法。（二）楊雅
    閔僅為上訴人所屬臺北辦事處之人員，並無任何代表上訴人之權限，其不可能未
    經上訴人之同意即委託陳淑玲接聽電話。而上訴人僅為創業初期，無必要於臺北
    市○○○路另設連絡處，況若要另設連絡處，亦須經臺中總公司決定及同意，而
    非楊雅閔可得越權為之，是陳淑玲之地位，顯有可疑；再者，陳淑玲既稱其僅係
    受楊雅閔之託接聽電話而已，若果真如此，則其以負責傳話為其工作內容，當無
    向上訴人購買大量「珍珠精」貨品之必要，但由上訴人於原審所提出之訂貨單及
    送貨單之記載可證，陳淑玲在本件案發時間前，曾向上訴人訂購大量系爭產品，
    此舉顯非接聽電話之人所應為，由此證據可以看出，陳淑玲並非單純受託接聽電
    話之人而已，其所為證言，顯非實在，而原審在未調查其證詞之真實性前，即逕
    予採信，顯有判決理由不備之違法，為此求為廢棄原判決並撤銷訴願決定及原處
    分。
二、被上訴人於本審未為答辯。
三、原審斟酌全辯論意旨及調查證據之結果，以：（一）臺北市萬華區衛生所於九十
    年五月二十一日十二時五分在大樹下廣播電台FM90.5頻道三百六十五行節目中監
    錄到「珍珠精」廣告，其內容宣稱：「促進荷爾蒙、平衡賀爾蒙、補充活性鈣質
    、預防骨質疏鬆症、增加男性精蟲、性能力」等涉及醫療效能詞句，該廣告同時
    宣播「要購買『珍珠精』產品，請洽電話00000000」。嗣查得該電話裝
    設地址為臺北市大同區○○○路三五○號三樓，經臺北市大同區衛生所前往訪查
    結果，該址為立群服裝工作室，而該工作室內自稱陳淑玲者僅表示其是受臺北市
    大同區○○路○段二一五號三樓「珍珠精公司」楊小姐之委託接聽電話。該衛生
    所乃於九十年六月二十六日派人將約談文書送達該公司，經該公司楊雅閔在送達
    證書上簽註：「公司營業地址在臺中市○○路二十二號四樓，負責人不在現場。
    」渠並表示臺北市○○路的地址是該公司臺北的聯絡處，該公司負責人為謝月玲
    （其後變更為乙○○）。該衛生所乃取消約談，將全案函移臺中市衛生局辦理等
    情，有臺北市萬華區有線電視暨電台違規廣告監錄查報表、臺北市政府衛生局九
    十年六月十三日北市衛七字第九○二二六三八九○○號函及臺北市大同區衛生所
    九十年六月二十一日北市同衛二字第九○六○二四三七○○號函、送達證書、食
    品衛生檢查輔導工作報告表（陳淑玲及楊雅閔各一份）、九十年六月二十七日北
    市同衛二字第九○六○二五九六○○號函在卷可稽。嗣經臺中市衛生局於九十年
    七月十二日約談上訴人負責人，該公司委託經理謝金靜接受訪談，謝金靜坦承「
    此產品電台廣告確為本公司所委播，而本公司因創業不久，不諳此規定，以致違
    規，請從輕發落，加上經濟不景氣，繳納罰鍰有困難，擬請以分期付繳（款）方
    式繳納，不勝感激。另該產品涉及誇大與療效部分之廣播，目前已停播，亦已與
    電台業者簽訂協議書，今後有關涉及違反食品衛生法及健康食品法部分，概由業
    者負全責。」等語，亦有委託書及臺中市衛生局談話記要附卷足憑，被上訴人乃
    以上訴人違反食品衛生管理法第十九條第二項規定，依同法第三十二條第一項處
    以罰鍰。（二）經查，受上訴人前負責人謝月玲委託，於前開日期接受臺中市衛
    生局訪談之上訴人之經理謝金靜，在本訴訟程序仍受任為上訴人之訴訟代理人，
    其於本院行準備程序時陳述稱：伊為上訴人唯一之業務經理，上訴人託播廣告，
    亦是其業務範圍，臺北市○○路○段二一五號三樓乃上訴人在臺北之業務聯絡處
    所，楊小姐楊雅閔即為該址負責聯絡人員，其為公司人員，有支領公司薪資等語
    。是謝金靜既為上訴人唯一之業務經理，且託播廣告亦為其負責業務之一，對系
    爭廣告受託業者（含頻道）、刊播內容及時段自知之甚詳。參以本件從臺北市萬
    華區衛生所監錄到系爭「珍珠精」上述內容廣告，歷經查證「陳淑玲」，該陳淑
    玲陳述伊於前開立群服裝工作室地址「被珍珠精公司委託接聽電話」、楊雅閔陳
    述「臺北市○○路○段二一五號三樓為上訴人公司臺北辦事處」「公司地址在臺
    中市」，迄上訴人業務經理謝金靜受託代表公司接受訪談，謝金靜即為如上內容
    之陳述。若系爭廣告非上訴人所委播，謝金靜當不會予以承認，亦不致表示因該
    公司創業不久，不諳此規定，以致違規，請從輕發落，加上經濟不景氣，繳納罰
    鍰有困難，請求能夠以分期付款方式繳納等情；又該談話記要末詳載「右列談話
    記要經被約談人詳閱無誤後始簽名蓋章」等語，足見該談話記要所載內容均與事
    實相符。綜上所述，上訴人違規事證明確，被上訴人依食品衛生管理法第三十二
    條第一項前段、第十九條第二項規定，處最低額罰鍰新臺幣二十萬元，並無違誤
    ，訴願決定遞予維持，亦無不合。另上訴人訴訟代理人謝金靜於本院前述準備程
    序所稱，系爭廣告乃其客戶「文甄」向上訴人購貨後自行購買時段播放，有出貨
    單可查，臺中市衛生局談話記要伊因經驗不足，未詳細閱覽就加以簽名，該記要
    所載與實情不符等情，顯屬事後規避之詞，不足採信。從而上訴人之訴並無理由
    ，因而駁回上訴人之訴，經核並無違誤。上訴人仍執前詞提起上訴，經核無非係
    就原審取捨證據、認定事實之職權行使，指摘其為不當，求為廢棄，難認有理由
    ，應予駁回。
據上論結，本件上訴為無理由，爰依行政訴訟法第二百五十五條第一項、第九十八條
第三項前段，判決如主文。
中    華    民    國    九十二      年      十        月    二十三      日
                    最 高 行 政 法 院  第 三 庭
                                審 判 長 法  官      葉  振  權
                                         法  官      林  家  惠
                                         法  官      吳  錦  龍
                                         法  官      劉  鑫  楨
                                         法  官      吳  明  鴻
右  正  本  證  明  與  原  本  無  異
                                         法院書記官  阮  桂  芬
中    華    民    國    九十二      年      十        月    二十三      日


司法院資訊處製作；財團法人民間司法改革基金會備份。
